【裁判字號】    98,訴,1056
【裁判日期】    981016
【裁判案由】    確認債權不存在
【裁判全文】
臺灣臺北地方法院民事裁定              98年度訴字第1056號
原      告  甲○○
                        號
訴訟代理人  蘇錦霞律師
被      告  臺灣新光商業銀行股份有限公司
                        7、2.
法定代理人  乙○○
訴訟代理人  丁○○
            丙○○
當事人間請求確認債權不存在事件本院裁定如下：
    主  文
原告之訴駁回。
訴訟費用由原告負擔。
    理  由
一、原告起訴意旨略以：原告於民國93年間為向訴外人巔峰電信
    股份有限公司（下稱訴外人巔峰公司）購買節省電話費服務
    商品，遂決定以預繳方式支付電話費予訴外人巔峰公司，因
    而於「誠泰行銷申請表」上簽名，惟訴外人巔峰公司於原告
    於簽署前並未將上揭申請表交予原告事先審閱，且該申請表
    之字體太小且未記載當事人為「誠泰商業銀行股份有限公司
    」（後合併為被告新光商業銀行股份有限公司），致原告未
    察覺上揭申請表實係消費性借貸契約，而於申請表上簽名，
    原告並無與被告訂立消費性借貸契約，從而被告對原告並無
    任何消費性借貸債權存在，詎被告竟於97年7月23日來函表
    示，原告積欠被告消費性貸款本金、遲延利息，為此請求確
    認被告對於原告新臺幣（下同）3萬6,000元本金債權及所衍
    生遲延利息、違約金等債權不存在等語。
二、按「訴訟標的於確定之終局判決中經裁判者，除法律別有規
    定外，當事人不得就該法律關係更行起訴；原告之訴之訴訟
    標的為確定判決之效力所及者，法院應以裁定駁回之」，民
    事訴訟法第249條第1項第7款、第400條定有明文。是終局判
    決一經確定，即生既判力，當事人不得就已判決之法律關係
    更行起訴，此為訴訟法上之「一事不再理原則」，意即同一
    事件，若經裁判確定者，即生既判力，當事人及法院即應受
    該判決之拘束，若當事人之一造就該事件另行起訴，即不得
    與原判決所認定之事實為相反之主張，法院亦不得就原判決
    所認定之事實重為相反之認定。另命債務人為給付之確定判
    決，債務人不得對於債權人更行提起確認該給付請求權不存
    在之訴訟，有最高法院26年渝上字第1161號判例意旨足參。
三、經查，被告及訴外人新光行銷股份有限公司（下稱訴外人新
    光行銷公司）前以被告已將該公司對原告前揭3萬6,000元本
    金債權及所衍生遲延利息、違約金等債權其中2萬4,000元本
    金債權及所衍生遲延利息、違約金等債權轉讓予訴外人新光
    行銷公司，向臺灣桃園地方法院中壢簡易庭訴請原告給付被
    告及訴外人新光行銷公司上揭本金債權及所衍生遲延利息、
    違約金等債權，經臺灣桃園地方法院中壢簡易庭以97年度壢
    小字第1700號小額民事判決，原告應給付被告1萬2,000元及
    自95年9月24日起自至清償日止按週年利率20％計算之利息
    、給付訴外人新光行銷公司2萬4,000元及自94年10月24日起
    自至清償日止按週年利率20％計算之利息確定，被告與訴外
    人新光行銷公司持上揭確定判決為執行名義聲請強制執行，
    因原告現無財產可供執行致未能執行，而由臺灣桃園地方法
    院核發98年5月27日桃院永98司執俊字第30173號債權憑證等
    情，有上揭確定判決暨確定判決證明書（見本院卷一第290
    至292頁）及債權憑證（見本院卷一第288頁）等資料附卷足
    憑，復為兩造所不爭執，是認本件原告所提確認債權不存在
    之聲明與前揭臺灣桃園地方法院中壢簡易庭97年度壢小字第
    1700號小額民事判決之聲明係可代用，揆諸前揭說明，本件
    應屬前訴訟既判力所及之同一訴訟標的，原告就此部分重行
    起訴，按之上開規定，其起訴並不合法，自應以裁定駁回之
    。
三、依民事訴訟法第249條第1項第7款、第95條、第78條，裁定
    如主文。
中    華    民    國    98    年    10    月    16    日
                  民事第二庭    法  官  李家慧
以上正本係照原本作成
如對本裁定抗告須於裁定送達後10日內向本院提出抗告狀，並繳
納抗告費新臺幣1,000元
中    華    民    國    98    年    10    月    16    日
                                書記官  康翠真


司法院資訊處製作；財團法人民間司法改革基金會備份。
